臺灣高等法院交通事件裁定　　　　　　 96年度交抗字第155號
抗　告　人
即受處分人　甲○○
上列抗告人因違反道路交通管理處罰條例案件，不服臺灣臺北地
方法院，中華民國96年1月30日所為裁定（95年度交聲字第1210
號），提起抗告，本院裁定如下：
    主  文
抗告駁回。
    理  由
一、本件抗告意旨略以：
（一）舉發之違規路段裁定書仍認定為華中橋下迴轉道，屬禁止
      停車地段，建請撤銷原處分，變更處分法條為道路交通管
      理處罰條例第五十六條第一項第一款。
（二）道路交通安全規則、道路交通管理處罰條例等交通方面相
      關法規為一般人之知識即可瞭解，非如建築法、電工法規
      等屬較專業之技術性法令，不須相當之研讀，一般人之智
      識程度對相關之標誌、標線及道路狀況就能判斷瞭解，此
      點在駕駛執照考驗時即可證實。駕駛車輛於道路行駛時駕
      駛人依一般人對交通法令之認知初步即可判斷有無違反規
      定，裁罰認定時應符合一般人對道路狀況；及交通法規認
      知之期待可能性，既然認定舉發處為迴轉道，應變更違規
      條款。
（三）裁定書內記載舉發處停車有妨礙轉彎車輛行駛之視線，依
      據舉發照片中車輛已停放於距轉彎處有四部自小客車身長
      之距離，停放車輛處於該路段中間處，而非轉彎處，該迴
      轉路段為車輛往左轉彎方向行駛，車輛停放於道路右側明
      顯無裁定書所記載有妨礙左轉彎車輛行駛視線之可能，依
      一般人之駕駛經驗明顯與事實不符，依此與事實不合之理
      由認定有妨礙交通之佐證難以讓人信服云云。
二、按汽車駕駛人停車時，在顯有妨礙其他人、車通行處所停車
    者，處新臺幣（下同）六百元以上一千二百元以下罰鍰，道
    路交通管理處罰條例第五十六條第一項第五款定有明文。
三、本院查：
（一）本件抗告人即受處分人甲○○所有車牌號碼Ｌ二－七九五
      六號自小客車，於民國九十五年九月二十一日五時四十一
      分許，停放在臺北市華中河濱公園橋下迴轉道之顯有妨礙
      他車通行處所，為臺北市政府警察局萬華分局（下稱舉發
      機關）員警黃俊欽發現，以拍照方式存證，並以受處分人
      有違反道路交通管理處罰條例第五十六條第一項第五款規
      定之行為，逕行掣發臺北市政府警察局北市警交大字第Ａ
      Ｙ0000000號舉發違反道路交通管理事件通知單予
      以舉發，嗣受處分人於應到案日期前到案，經原處分機關
      函請舉發機關調查結果，仍認受處分人有上開違規行為，
      原處分機關乃依前揭道路交通管理處罰條例第五十六條第
      一項第五款及違反道路交通管理事件統一裁罰基準表等規
      定，於九十五年十二月一日以北市裁二字第裁二二－ＡＹ
      0000000號裁決書裁處九百元罰鍰。而受處分人所
      有上開車號車輛確有於前揭時日停放於臺北市華中河濱公
      園橋下迴轉道上一情，有違規照片一紙在卷可憑，應堪徵
      信。
（二）按「汽車停車時，應依下列規定：一禁止臨時停車處所不
      得停車。二彎道、陡坡、狹路、槽化線、交通島或道路修
      理地段不得停車。三機場、車站、碼頭、學校、娛樂、展
      覽、競技、市場或其他公共場所出、入口及消防栓之前，
      不得停車。四設有禁止停車標誌、標線之處所不得停車。
      五在設有殘障者專用停車標誌處所，非殘障用車不得停放
      。六汽車所有人、汽車買賣業或汽車修理業不得在道路上
      停放待售或承修之車輛。七路邊劃有停放車輛線之處所不
      得停車營業。八自用汽車不得於營業汽車招呼站停車。九
      顯有妨礙其他人、車通行處所，不得停車。十不得併排停
      車。十一於坡道不得已停車時應切實注意防止車輛滑行。
      十二汽車發生故障不能行駛，應即設法移置於無礙交通之
      處。該故障車輛在未移置前或移置後均應豎立車輛故障標
      誌。該標誌在行車時速四十公里之路段，應豎立於車身後
      方五公尺至三十公尺之路面上，在行車時速逾四十公里之
      路段，應豎立於車身後方三十公尺至一百公尺之路面上，
      交通擁擠之路段，應懸掛於車身之後部。車前適當位置得
      視需要設置，車輛駛離現場時，應即拆除。十三停於路邊
      之車廂，遇畫晦、風沙、雨雪、霧靄時，或在夜間無燈光
      設備或照明不清之道路，均應顯示停車燈光或反光標識。
      十四在停車場內或路邊准停車處所停車時，應依規定停放，
      不得紊亂。十五停車時間、位置、方式及車種，如公路主
      管機關、市區道路主管機關或警察機關有特別規定時，應
      依其規定。停車時應依車輛順行方向緊靠道路右側，但單
      行道應緊靠路邊停車。其右側前後輪胎外側距離緣石或路
      面邊緣不得逾四十公分，在單行道左側停車時，比照辦理
      。汽車臨時停車或停車，開啟或關閉車門時，應注意行人
      、其他車輛，並讓其先行。」，道路交通安全規則第一百
      十二條定有明文。
（三）由上開（二）之規定以觀，足見不得停車之地點，除有特
      別標示禁止停車標誌、標線之處所、特定地點外，顯有妨
      礙其他人、車通行之處所，亦不得停車，更為同條第一項
      第九款所明定。受處分人停放車輛之地點為供車輛迴轉之
      處，且鄰近果菜市場，於舉發時段，正為市場攤販進出忙
      碌之時刻，車輛進出甚多等情，亦為受處分人所自承，且
      有臺北市政府警察局萬華分局九十六年一月四日北市警萬
      分交字第0000000000０號函檢送之違規地點相
      關位置照片五張在卷可參，受處分人上開停車行為，不僅
      容易造成交通阻塞，更妨礙轉彎車輛駕駛人之視線判斷及
      通行安全，致生交通危害，明顯未依上開道路交通安全規
      則之規定停放車輛而有違反前揭道路交通管理處罰條例第
      五十六條第一項第五款之規定。
（四）再者，舉發地點即上開迴轉道兩側路面，於舉發當時，雖
      未劃設禁止臨時停放車輛之紅實線，然於本件舉發違規事
      件後，因民眾申訴結果，負責設置標誌、標線之臺北市交
      通工程管制處，經評估後，認定舉發地點顯然不宜臨時停
      放車輛，乃隨即於舉發地點兩側路面劃設禁止臨時停放車
      輛之紅實線，此有上開舉發機關第0000000000
      ０號函檢附之違規地點照片五張附卷可稽，更可佐證舉發
      機關以受處分人違規停放車輛於顯有妨礙其他人、車通行
      之處所，逕行掣發上開舉發通知單之正確性，受處分人辯
      稱伊停車行為並未妨礙其他車輛通行云云，實非可採。
（五）本件受處分人雖在原審另辯稱：「舉發員警於舉發當時忽
      視其他違規停放之車輛，僅稱係經民眾檢舉而舉發本件違
      規事實，實僅憑主觀認定並推託於民眾檢舉案件。」云云
      ，然查，違規者本不得因他人之違規未受取締即合理化自
      身之違規行為，且值勤員警本其維護交通秩序及安全之職
      責，一經發現或經民眾檢舉交通違規事實，即應予以舉發
      ，本件舉發機關本於職責舉發受處分人上開違規行為，其
      所憑證據亦已如上說明，受處分人前揭辯詞，顯係為自身
      之違規行為尋求合理之解釋，尚不足採信。本件事證明確
      ，受處分人之前揭違規行為，堪以認定。
四、綜上所述，本件受處分人所有上開車號車輛確有於前揭時地
    停放於顯有妨礙其他人、車通行處所之違規行為，從而，原
    處分機關依前揭道路交通管理處罰條例第五十六第一項第五
    款規定，於九十五年十二月一日以北市裁二字第裁二二－Ａ
    Ｙ0000000號裁決書裁處受處分人九百元罰鍰，核無
    違誤，原審以本件受處分人之異議為無理由，而將其異議駁
    回，經核其認事用法均無不合。本件受處分人之抗告意旨，
    執上理由，泛言指摘原裁定不當，為無理由，應予駁回。
五、據上論結，應依道路交通案件處理辦法第二十六條，刑事訴
    訟法第四百十二條，裁定如主文。
中　　華　　民　　國　　96　　年　　3 　　月　　20　　日
                  刑事第三庭審判長法  官  許國宏
                                  法  官  楊貴志
                                  法  官  許增男
以上正本證明與原本無異。
不得再抗告。
                                  書記官  葉金發
中　　華　　民　　國　　96　　年　　3 　　月　　20　　日
